【裁判字號】    98,訴,264
【裁判日期】    980814
【裁判案由】    誣告
【裁判全文】
臺灣板橋地方法院刑事判決               98年度訴字第264號
公  訴  人  臺灣板橋地方法院檢察署檢察官
被      告  甲○○
上列被告因誣告案件，經檢察官提起公訴（97年度偵字第576 號
），本院判決如下：
    主  文
甲○○意圖他人受刑事處分，向該管公務員誣告，累犯，處有期
徒刑肆月，減為有期徒刑貳月。
    事  實
一、甲○○前於民國80年間因竊盜案件，經臺灣高等法院以86年
    度重上更三字第72號判處有期徒刑9 月，甲○○不服而提起
    上訴，經最高法院以89年度臺上字第2528號判決上訴駁回確
    定。又於84年間因違反懲治盜匪條例案件，經臺灣高等法院
    以84年度上訴字第6038號判處有期徒刑5 年，甲○○不服而
    提起上訴，經最高法院以85年度臺上字第5418號判決上訴駁
    回確定。復於86年間因恐嚇案件，經臺灣高等法院以86年度
    上訴字第6284號判處有期徒刑6 月確定。甲○○犯上揭3 罪
    所科刑罰嗣經臺灣高等法院以89年度聲字第744 號裁定應執
    行有期徒刑6 年確定；於86年2 月18日入監服刑，於89年4
    月18日縮短刑期假釋出監，於90年11月17日縮刑期滿，假釋
    未經撤銷而以已執行完畢論（於本案構成累犯）。
二、詎其仍不知悔改，因積欠向丙○○所分租、位在臺北縣永和
    市○○路234 號店面之租金，且竊取丙○○所有製冰機、冰
    櫃、封口機及冰箱等物品，丙○○因而分別提起民事及刑事
    訴訟，然甲○○為拖延上開訴訟，竟意圖使丙○○受刑事處
    分，而於95年5 月11日上午10時50分許，向臺灣板橋地方法
    院檢察署申告其因丙○○佯稱為新竹中小企業銀行之退休襄
    理，始向丙○○分租上開店面，因此花費新台幣（下同）10
    餘萬元裝潢，嗣丙○○不讓其繼續經營，造成其損害，而誣
    告丙○○涉有詐欺犯嫌之行為。嗣經臺灣板橋地方法院檢察
    署檢察官偵查後，於95年7 月18日以95年度偵字第16510 號
    對丙○○為不起訴處分確定。
三、案經丙○○訴由臺灣板橋地方法院檢察署檢察官偵查起訴。
    理  由
一、證據能力部分：按被告以外之人於審判外之陳述，雖不符前
    4 條之規定，而經當事人於審判程序同意作為證據，法院審
    酌該言詞陳述或書面陳述作成時之情況，認為適當者，亦得
    為證據。當事人或辯護人於法院調查證據時，知有第159 條
    第1 項不得為證據之情形，而未於言詞辯論終結前聲明異議
    者，視為有前項之同意。刑事訴訟法第159 條之5 定有明文
    。本案被告甲○○於本院審理時對於檢察官所提各項證據方
    法之證據能力，均表示「沒意見」，且本案言詞辯論終結前
    ，被告並未爭執被告以外之人於審判外之言詞或書面陳述，
    無證據能力，揆諸上開規定，應認被告已同意上開各該證據
    方法得作為證據，而本院審酌上開各該證據均非非法取得之
    證據，並無證據力明顯過低之情形，復經本院於審判期日就
    上開證據依法進行調查、辯論，依法自有證據能力，附此敘
    明。
二、訊據被告甲○○固坦承其於95年5 月11日上午10時50分許，
    向臺灣板橋地方法院檢察署申告其因告訴人丙○○佯稱為新
    竹企銀（嗣被告於本院審理時以其偵訊筆錄筆誤或其口誤為
    由，而更正為花蓮中小企業銀行，下稱花蓮企銀）之退休襄
    理，始向告訴人分租上開店面之事實，惟矢口否認有何誣告
    之犯行，辯稱：告訴人確實告訴伊他是花蓮企銀的襄理，伊
    也相信告訴人，告訴人說他有辦法讓伊向銀行借錢，告訴人
    有拿仲介費6 萬元，後來伊確實以這個店面向慶豐銀行（筆
    錄誤載為匯豐銀行）借了50萬，但告訴人不到2 個月，就把
    店面頂出去，伊已經作了裝潢，花了錢，這不是詐欺是什麼
    云云。經查：
  (一)被告確實有於前揭時、地，對告訴人以事實欄所述事項，認
    告訴人涉有詐欺罪嫌，向臺灣板橋地方法院檢察署提出申告
    ，經檢察事務官製作詢問筆錄後，由該署繼續偵辦，嗣經該
    署以95年度偵字第16510 號對告訴人為不起訴處分等情，業
    據被告於偵查及本院審理中均供承不諱，並有上開被告之詢
    問筆錄、不起訴處分書各1 份在卷可參（分別附於臺灣板橋
    地方法院檢察署95年度他字第3327號偵查卷第3 頁及96年度
    偵字第6418號偵查卷第22、23頁），是此部分之事實堪以認
    定，合先敘明。
  (二)被告固執前揭情詞置辯，惟被告對告訴人等所申告之內容，
    均非事實。就其所指告訴人丙○○向被告表示其為花蓮企銀
    之襄理乙情，業經告訴人於偵查及審理中堅詞否認（見96年
    度偵字第6418號偵查卷第6 頁、97年度偵字第576 號偵查卷
    第35頁，本院98年7 月9 日審理筆錄第7 頁），復據證人即
    慶豐銀行職員黃美禎於本院審理時證稱：「我看甲○○貸款
    資料時，有看到一份租賃契約，丙○○是房東，甲○○的小
    吃店是向丙○○租的，並沒有註記丙○○的身分，或是因為
    丙○○身分的原因才准予貸款。」等語（見本院98年7 月9
    日審理筆錄第5 頁），則被告所述，原已難信實，況縱係為
    真，參以被告自94年8 月31日向告訴人分租上開店面後，即
    未給付租金之情，有本院95年度板簡字第390 號宣示判決筆
    錄為證（見96年度他字第6418號偵查卷第9 至11頁），則就
    分租店面之事，被告既未給付租金，即無受詐欺可言。雖被
    告又謂其曾向慶豐商業銀行股份有限公司（下稱慶豐銀行）
    借款50萬元，並投資於裝潢店面，但告訴人不到2 個月，就
    把店面頂出去云云，且有慶豐銀行98手3 月6 日（九八）慶
    銀管理板字第52號函1 份可參，然被告既向告訴人分租店面
    ，縱告訴人將店面另行頂讓，被告儘可據雙方租賃契約主張
    權利，亦難以逕認告訴人即有詐欺之故意，況乎被告始終未
    給付告訴人租金，因而即使告訴人就上開店面有另行處理之
    意，亦不違常情，則被告上開所辯，並無足採。
  (三)被告於95年5 月11日向臺灣板橋地方法院檢察署申告告訴人
    涉犯詐欺罪嫌時，曾稱投資10餘萬元於裝潢店面，然據證人
    即承攬被告店面裝潢之木工乙○○證稱：「（當時你幫被告
    做了上述L 型櫃子及小置物櫃，工作的報酬金額是多少？）
    大概在台幣2 萬元左右。（當時你幫被告整個完工的價錢，
    也是2 萬元左右嗎？）對。我不記得價錢了，我心裡想大概
    價位是這樣。（你當時在上述店面工作時，該店面有無其他
    的人也在從事裝潢工作？）看到的裡面還有矮小的桌子、椅
    子，那是現成的，後面我問他，他說自己畫的，在背面好像
    有畫1 個還沒有完成的東西，是油漆在牆壁上面的畫，看起
    來還滿漂亮的。除此之外就沒有。」等語（見本院98年4 月
    9 日審理筆錄第5 頁），則被告是否曾投資10餘萬元於裝潢
    店面之事，尚難信實。反觀被告向告訴人承租上開店面，每
    月租金即有3 萬5 千元，有前開本院95年度板簡字第390 號
    宣示判決筆錄為證，衡之租金及上開被告投資於裝潢之金額
    差距，按諸常理，告訴人自可按月收入租金以得較大之利潤
    ，何有欺騙被告投資裝潢，事後再予頂讓之必要？足見被告
    所申告之內容，任意誇大其詞，並扭曲事實，藉端興訟。復
    參被告既自稱搬進店裡2 個月（即94年10月至11月左右）就
    發現被騙云云，然遲至95年5 月11日於被告遭告訴人另行告
    訴之竊盜案件（偵查案號：95年度偵字第4793號、第7381號
    ，審理案號：本院95年度易字第1118號、臺灣高等法院96年
    度上易字第503 號）偵查中始對丙○○提出詐欺告訴，此有
    上開起訴書及判決書可憑（見97年度偵字第576 號偵查卷第
    70至72頁、第51至55頁、第42至47頁），並經本院調閱上開
    卷宗核閱無訛，難認被告就進行中之上開竊盜案件並無拖延
    之意思，並可徵被告確有誣告告訴人而使其受到刑事訴追之
    犯意及意圖，方捏造前開不實之事項，並以此提出刑事告訴
    ，至為灼然。
  (四)綜上所述，被告主觀上明知其所申告之內容係出於憑空捏造
    ，而其所申告之內容客觀上確有使告訴人因涉犯詐欺罪嫌而
    遭致刑事追訴、審判之可能，則被告所辯均不足採信，其誣
    告犯行，洵堪認定。
三、核被告所為，係犯刑法第169 條第1 項之罪。又被告有如事
    實欄所載刑事科刑及執行情形，有臺灣高等法院被告前案紀
    錄表1 份在卷可憑，其於受有期徒刑之執行完畢後，5 年以
    內故意再犯本件有期徒刑以上之罪，不論依修正前之刑法第
    47條，或修正後之刑法第47條第1 項之規定，均構成累犯，
    對被告而言並無有利或不利之情形，自不生新舊法比較之問
    題，應逕依修正後之刑法第47條第1 項，論以累犯，並加重
    其刑。爰審酌被告僅因與告訴人間有訴訟糾紛，而誣指告訴
    人詐欺，使國家偵查權妄為發動，致使司法機關為無益之調
    查，浪費司法資源，其犯罪之動機、目的及手段實應予非難
    ，對被害人造成之損害非輕，其素行非佳，有前開前案紀錄
    表1 份足參，暨其犯後猶飾詞圖卸刑責之態度等一切情狀，
    量處如主文所示之刑，以示懲儆。另查被告犯罪後，中華民
    國九十六年罪犯減刑條例業已制定，經總統於96年7 月4 日
    公布，並自同年月16日起生效施行，核本件被告之犯罪時間
    、罪名等項，均合於該條例所定之減刑條件，爰依該條例第
    2 條第1 項第3 款規定減其宣告刑2 分之1 ，用啟自新。至
    犯最重本刑為5 年以下有期徒刑以下之刑之罪，依本條例規
    定減為6 月以下有期徒刑、拘役者，應於為減刑裁判時，併
    諭知易科罰金折算之標準，中華民國96年罪犯減刑條例第9
    條固有明文，然因被告所犯之刑法第169 條第1 項誣告罪，
    其法定最重本刑為7 年以下有期徒刑，核與該條例第9 條之
    規定不符，自不得諭知易科罰金之折算標準，附此敘明。
據上論斷，應依刑事訴訟法第299 條第1 項前段，刑法第169 條
第1 項，第47條第1 項，中華民國九十六年罪犯減刑條例第2 條
第1 項第3 款、第7 條判決如主文。
本案經檢察官陳姿雯到庭執行職務。
中    華    民    國    98    年    8     月    14    日
                  刑事第二庭  審判長法  官  王屏夏
                                    法  官  王偉光
                                    法  官  吳幸娥
上列正本證明與原本無異。
如不服本判決，應於判決送達後10日內敘明上訴理由，向本院提
出上訴狀 (應附繕本) ，上訴於臺灣高等法院。其未敘述上訴理
由者，應於上訴期間屆滿後20日內向本院補提理由書「切勿逕送
上級法院」。
                                書記官  蕭佩宜
中    華    民    國    98    年    8     月    14    日
附錄本案論罪科刑法條全文：
刑法第169 條第1 項：意圖他人受刑事或懲戒處分，向該管公務
員誣告者，處7 年以下有期徒刑。


司法院資訊處製作；財團法人民間司法改革基金會備份。
